臺灣臺北地方法院交通事件裁定　　　　 96年度交聲字第1499號
　　原處分機關　臺北市交通事件裁決所
　　異　議　人
　　即受處分人　乙○○
上列受處分人因違反道路交通管理處罰條例事件，對於臺北市交
通事件裁決所民國九十六年十月十九日所為之處分（北市裁2字
第裁22─Ｃ00000000號），聲明異議，本院裁定如下：
    主  文
異議駁回。
    理  由
一、按汽車駕駛人駕駛汽車，應遵守道路交通標誌、標線、號誌
    之指示；「圓形紅燈」之行車管制號誌係表示禁止車輛通行
    ，並不得超越停止線或進入路口；又設有號誌之交岔路口之
    前方，寬三十至四十公分之白色實線，為「停止線」，用以
    指示行駛車輛停止之界限，車輛停止時，其前懸部分不得伸
    越該線，道路交通安全規則第九十條前段、道路交通標誌標
    線號誌設置規則第二百零六第五款第一目、第一百七十條第
    一項、第二項分別定有明文。再者，如汽車駕駛人，行經有
    燈光號誌管制之交岔路口闖紅燈者，處新臺幣（下同）一千
    八百元以上五千四百元以下罰鍰，並應記違規點數三點，道
    路交通管理處罰條例第五十三條第一項、第六十三條第一項
    第三款分別定有明文。
二、原處分意旨略以：本件異議人即受處分人（下簡稱受處分人
    ）乙○○駕駛車牌號碼ＥＺ—三一○號營業用小客車，於民
    國九十六年九月十日十四時五十分許，行經臺北縣汐止市○
    ○路○段、忠孝東路交岔路口處，紅燈左轉，為臺北縣政府
    警察局汐止分局長安派出所警員甲○○認違反前揭道路交通
    管理處罰條例第五十三條第一項規定，當場攔停製單（舉發
    單漏載同條例第六十三條第一項第三款）舉發。受處分人不
    服，於應到案日期（九十六年九月二十五）前之同月十三日
    ，向原處分機關即臺北市交通事件裁決所提出申訴，原處分
    機關函請原舉發單位調查後，仍認受處分人有前揭違規行為
    ，遂於同年十月十九日，依前揭道路交通管理處罰第五十三
    條第一項、第六十三條第一項第三款、違反道路交通管理事
    件統一裁罰基準及處理細則第四十三條、第四十四條、第六
    十七條及違反道路交通管理事件統一裁罰基準表之規定，裁
    罰受處分人罰鍰二千七百元，並記違規點數三點。
三、聲明異議意旨略以：受處分人駕車從大同路三段往南行駛，
    經大同路三段、忠孝東路交岔路口時，適值對向（往北）車
    流多，依轉彎車讓直行車先行之規定，伊在分隔島處中間暫
    停，直到禮讓車輛完畢，恰雙向均為紅燈，始駕車左轉忠孝
    東路。對於伊遭警員開單告發，當時曾向警員表示伊是綠燈
    待轉，質疑警員看到的紅燈是否為大同路雙向號誌？或從忠
    孝東路燈號所得結論？又汐止分局函覆舉發警員是在大同路
    與忠孝東路路口執行勤務，若屬實，駕駛人恐不敢違規。實
    則當時警員所在位置之視野，根本無法目及該交岔路口車況
    ，伊有拍攝現場照片（附卷）為佐證，為此聲明異議云云。
四、經查：
    （一）受處分人有前揭紅燈左轉之違規行為，業經證人（即
          舉發警員）甲○○到庭具結證述：伊當時是在大同路
          三段、忠孝東路交岔路口處，執勤位置如卷附現場圖
          及照片二（即第一頁下面第二張，同頁上方照片稱照
          片一，第二頁依序為照片三、四）所示，當時伊親眼
          看到對向即忠孝東路號誌係綠燈，故大同路即為紅燈
          ，伊現場並沒有看到受處分人所說二臺車闖紅燈之情
          形，伊確實很清楚看見受處分人沒有在橋下處待轉，
          係直接由大同路闖紅燈左轉忠孝東路等語（見本院九
          十六年十二月二十五日訊問筆錄）詳確，並庭呈汐止
          市○○路○段、忠孝東路口現場圖一紙及照片四幀、
          員警工作紀錄簿影本一紙附卷可按。此外，復有舉發
          違反道路交通管理事件北縣警交字第Ｃ000000
          00號通知單通知聯、臺北縣政府警察局汐止分局北
          縣警汐交裁字第○九六○○二九八八二號書函各一紙
          在卷可表。據上，足認受處分人前述違規行為，至臻
          明確。
    （二）受處分人雖一再辯稱：證人甲○○係實際在橋東路公
          車站牌前，而非在大同路、忠孝東路口執勤，證人值
          勤位置，距離路口約二十至三十公尺，且忠孝東路乃
          大彎路，除非證人能站到值勤處對面，否則證人執勤
          位置，根本看不到橋下，只能看到紅綠燈。證人庭呈
          之照片係由值勤處往前約十公尺拍攝，照片二證人位
          置已經往前云云，且已提出自行拍攝之照片五張為證
          。然觀諸受處分人提出之照片中，編號三所謂「警員
          所在處用望遠鏡乘三拍攝」照片，雖無法從照片中看
          到受處分人駕車左轉處，惟對照證人提出之照一、二
          左前方，亦均拍攝到與受處分人編號三照片中相同之
          紅屋頂之白屋、忠孝東路上交通號誌、「微風小城」
          刊板等景物，且依證人提出之照片一、二所示，前方
          高架橋下、橋墩附近（即大同路左彎忠孝東路交叉口
          ）之景物甚為清晰，根本無受處分人所謂視角無法看
          見之情形。再比較證人提出之照片一、二暨現場圖所
          示之相對位置、景物範圍後，認為受處分人所謂利用
          望遠鏡拍攝之照片，乃因拍攝角度過於偏右，並未將
          視覺可見全部景物範圍納入，徵以鏡頭因倍率放大聚
          焦於某處景物後，將反而導致人正常視覺下可看見之
          （鏡頭外）周圍景色均遭忽略，無法正確顯現於照片
          中，受處分人提出之照片已因拍攝手法而失真，應以
          證人提出之照片，較為可採。基上，受處分人所為卸
          責之詞，即難採信。
    （三）受處分人雖又辯稱：因當時後面有他輛闖紅燈直行大
          同路之計程車，因均為黃色車，必定係證人甲○○誤
          會闖紅燈之那輛計程車係伊駕駛之車，其實伊已在高
          架橋下待轉，證人可看到伊後面之車輛，但無法看到
          伊駕車在橋下待轉云云。惟業經證人甲○○當庭否認
          受處分人所辯前情。受處分人於本院庭前未曾主張上
          揭情事，俟證人提出前揭照片後，始為此等辯述，是
          否可信，容有可議，且由照片一、二所示，證人值勤
          處，對高架橋下大同路三段接近橋墩處，與忠孝東路
          交岔路口處之車輛行進情形，並非無法觀察，難認有
          何會發生誤會之情形。況依受處分人當場繪製在照片
          二上之相對位置，被指闖紅燈之車輛位置，係在照片
          二橋墩處、行徑往前，受處分人之車則在更往前處，
          受處分人既辯稱證人可以看見被指闖紅燈之車輛位置
          ，僅無法看到受處分人車輛位置處云云，豈非與其前
          所提出之照片編號三表明「值勤警員可以看見之景象
          位置」甚有差距，受處分人前後矛盾辯述，無非為圖
          諉責，自難憑採。
    （四）衡之證人既在執行取締交通違規，依職務所需，必定
          在容易看見交岔路口、車流、交通號誌處，專注觀察
          車輛有無在燈號變為紅燈後，方通過停止線之違法情
          形，鮮有如受處分人所辯竟在遠離路口、難以觀察處
          值勤者，且依證人提出照片所示各場景位置、比例、
          範圍予以觀察，證人結證：伊當時值勤位置即如照片
          二所示，距交岔路口約二十至三十公尺等語，尚堪可
          採，佐以證人與受處分人間素不相識，無怨恨仇隙，
          身為警員，依法執行職務，若非出於確信，應無甘冒
          行政或刑事責任，刻意栽贓受處分人違規之必要，若
          無其他客觀事證足認證人顯有誤認情事，應以證人判
          定，認較屬客觀，而為可採。
    （五）末查前開交岔路口處，未劃設有左轉車待轉停留區域
          之標線，有證人提出之照片三、四可按，依道路交通
          安全規則第一百零二條第一項第十三款規定：汽車行
          至有號誌之交岔路口，遇有前行或轉彎之車道交通擁
          塞時，應在路口停止線前暫停，不得逕行駛入交岔路
          口內，至號誌轉換後，仍未能通過妨礙其他車輛通行
          。是以，受處分人駕駛之左轉車，自應遵守標線之指
          示，於大同路停止線停車閃方向燈待轉，且於綠燈左
          轉，不得超越停止線致號誌轉換後妨害人、車通行。
          受處分人執此以恐妨害交通云云為由而於紅燈為左轉
          行為，顯有誤會。
五、綜上，受處分人之違規行為，已堪認定，原處分機關依道路
    交通管理處罰條例第五十三條第一項第九款、第六十三條第
    一項第三款規定裁罰，核屬適法，裁處亦稱妥當，受處分人
    異議為無理由，應予駁回。
六、據上論斷，應依道路交通案件處理辦法第十九條，裁定如主
    文。
中　　華　　民　　國　  96  　年    12  　月  　31  　日
                              　交通法庭  法　官　徐千惠
上正本證明與原本無異。
如不服本裁定，應於裁定送達後5日內向本院提出抗告狀。
                                          書記官  李典育
中　　華　　民　　國　　97　　年　　1 　　月　　2 　　日
